臺灣臺南地方法院刑事判決
109年度金訴字第304號
公  訴  人  臺灣臺南地方檢察署檢察官
被      告  劉于寧


上列被告因洗錢防制法等案件，經檢察官提起公訴（109年度偵
字第15644號、109年度偵緝字第798號），本院判決如下：
    主  文
劉于寧幫助犯詐欺取財罪，處有期徒刑貳月，如易科罰金，以新
臺幣壹仟元折算壹日；又幫助犯詐欺取財罪，處有期徒刑參月，
如易科罰金，以新臺幣壹仟元折算壹日。應執行有期徒刑肆月，
如易科罰金，以新臺幣壹仟元折算壹日。緩刑參年，劉于寧應給
付蔡福海新臺幣壹拾伍萬元（給付方法：劉于寧應自民國一一〇
年六月起，按月為期，共參拾期，按月於每月十一日前匯款新臺
幣伍仟元至附件一所示帳戶，至清償為止，如一期未付，視為全
部到期），劉于寧應給付郭錦豐新臺幣壹拾伍萬元（給付方法：
劉于寧應自民國一一〇年六月起，按月為期，共參拾期，按月於
每月十一日前匯款新臺幣伍仟元至附件二所示帳戶，至清償為止
，如一期未付，視為全部到期）。
    事  實
一、劉于寧明知銀行帳戶、行動電話門號擅自提供不詳之人使用
    ，足以使實際使用者隱匿真實身分與他人進行交易，交易對
    象遭使用者以虛假身分矇騙，卻無從知悉追查交易對象之真
    實身分，對於詐騙集團實施詐騙財物行為有所助益，卻仍基
    於縱使有人利用其帳戶、行動電話門號實施詐欺取財犯行亦
    不違反其本意之幫助犯意，分別為下列行為：㈠於民國108年
    12月1日前之某日，在不詳處所，以新臺幣(下同)300元之代
    價，將所申辦之亞太電信股份有限公司行動電話門號000000
    0000號（下稱系爭門號）SIM卡，交付予真實年籍不詳之詐
    欺集團成員使用，以此方式幫助他人實施詐欺取財犯行。嗣
    詐欺集團成員取得系爭門號SIM卡後，即意圖為自己不法所
    有之犯意聯絡，於108年12月4日上午10時35分許，以系爭門
    號撥打電話予蔡福海，假冒為其友人，佯稱急需款項等語，
    致蔡福海陷於錯誤，而於同日11時49分許，臨櫃匯款15萬元
    至對方所指定之合作金庫商業銀行000-0000000000000號帳
    戶內。㈡於109年5月24日前某日，將所申辦之彰化大竹郵局
    帳戶00000000000000號(下稱大竹郵局帳戶）之提款卡及密
    碼，以空軍一號交寄予某真實姓名、年籍不詳之成年人，以
    此方式幫助該人從事詐欺犯行。嗣詐欺集團成員於取得上開
    帳戶後，即意圖為自己不法之所有，於109年5月24日致電郭
    錦豐，假冒為郭錦豐之外甥，向郭錦豐誆稱需調借資金，致
    郭錦豐陷於錯誤，依指示於109年5月26日下午1時14分許，
    臨櫃匯款15萬元至劉于寧前揭大竹郵局帳戶中。嗣經蔡福海
    、郭錦豐察覺有異報警，始循線查知上情。
二、案經蔡福海訴由臺東縣警察局成功分局報告臺灣臺東地方檢
    察署陳請臺灣高等檢察署檢察長令轉臺灣臺南地方檢察署，
    及郭錦豐訴由臺南市政府警察局第三分局報告臺灣臺南地方
    檢察署檢察官偵查起訴。
    理  由
壹、證據能力方面
    按被告以外之人於審判外之陳述，雖不符刑事訴訟法第159
    條之1至第159條之4之規定，而經當事人於審判程序同意作
    為證據，法院審酌該言詞陳述或書面陳述作成時之情況，認
    為適當者，亦得為證據。當事人、代理人或辯護人於法院調
    查證據時，知有第159條第1項不得為證據之情形，而未於言
    詞辯論終結前聲明異議者，視為有前項之同意，刑事訴訟法
    第159條之5定有明文。查本件被告、檢察官於言詞辯論終結
    前，對於下述本院採為認定犯罪事實依據之各項供述證據之
    證據能力，均未聲明異議，復經本院於審理時逐一提示予被
    告表示意見，本院審酌該等證據之取得過程並無瑕疵，與本
    案待證事實間復具有相當之關聯性，以之為本案證據並無不
    當，自得採為本件認定事實之基礎，合先敘明。
貳、實體方面 
一、上開犯罪事實業據被告於本院審理時坦承不諱，且有告訴人
    蔡福海指述其遭詐騙經過（台東警卷第5至6頁）、告訴人郭
    豐指述其遭詐騙經過（台南警卷第14至15頁）、台中市第二
    信用合作社匯款回條（匯款人即告訴人蔡福海，台東警卷第
    18頁）、告訴人蔡福海提供之0000000000（系爭門號）於10
    8年12月1、4日來電之通話詳細資料翻拍畫面6張（台東警卷
    第20至22頁）、系爭門號為被告申辦之通聯調閱查詢單（台
    東警卷第26頁）、中華郵政股份有限公司109年6月18日儲字
    第1090150532號函暨附件彰化大竹郵局帳戶00000000000000
    號客戶基本資料、客戶歷史交易清單（台南警卷第16至21頁
    ）、新光銀行國內匯款申請書（告訴人郭錦豐匯款至被告大
    竹郵局帳戶，台南警卷第25頁）、告訴人蔡福海匯款15萬元
    紀錄之合作金庫商業銀行000-0000000000000號帳戶交易明
    細表（台東警卷第24至25頁）、告訴人郭錦豐提供之109年5
    月26日下午12時16分手機接收寫有「劉于寧彰化大竹郵局」
    之簡訊截圖3張（台南警卷第27至29頁）附卷可稽；是被告
    自白核與與事實相符，應堪採信。
二、按任何人均可辦理金融帳戶存摺、行動電話門號使用，除欲
    隱瞞實際使用者身分，實無使用他人帳戶之存摺影本、提款
    卡及密碼、行動電話門號等物之理；而金融帳戶之提款卡及
    密碼、行動電話門號等物亦事關個人隱私，其專有性甚高，
    除非本人或與本人親密關係者，難認有何理由可自由流通使
    用該存摺影本、提款卡、密碼、行動電話門號等物，一般人
    均有妥為保管及防止他人任意使用之認識，縱特殊情況偶需
    交付他人使用，亦必深入瞭解用途及合理性，始予提供，且
    該等專有物品如落入不明人士手中，而未加以闡明正常用途
    ，極易被利用為與財產有關之犯罪工具，而有犯罪意圖者，
    非有正當理由，竟徵求他人提供帳戶、行動電話門號，客觀
    上可預見其目的，係供為某筆資金之存入後再行領出或掩飾
    個人真實身分之用。此外，報章媒體復一再披露詐騙集團為
    規避查緝，使用他人帳戶或行動電話門號以遂行詐欺之不法
    犯罪態樣，一般人本於一般認知能力均可預見其擅自交付銀
    行等金融機構提款卡、行動電話門號以供陌生人使用時，極
    可能遭詐騙集團用以不法。然被告於本案中仍寄送其使用之
    前揭帳戶及系爭門號予陌生人，顯見其確有縱他人以其交付
    之前揭銀行帳戶、系爭門號實施詐欺犯罪亦不違背其本意之
    幫助意思及犯行。
三、綜上所述，本案事證明確，被告幫助詐欺之犯行堪以認定，
    應依法論科。
四、核被告就犯罪事實一之㈠㈡所為，各係犯刑法第30條第1項前
    段、第339條第1項詐欺取財罪之幫助犯。被告所犯上開2罪
    ，犯意各別，行為互殊，應予分論併罰。被告以幫助之意思
    ，參與構成要件以外之行為，為幫助犯，爰就被告所犯上開
    2罪，各依刑法第30條第2 項之規定，按正犯之刑減輕之。
    爰審酌被告提供帳戶提款卡密碼、系爭門號供不詳人士使用
    ，助長他人財產犯罪之風氣，增加被害人尋求救濟及治安機
    關查緝犯罪之困難，亦使不法詐欺犯得以順利掩飾其詐欺所
    得之財物，危害被害人財產安全及社會治安，兼衡被告犯罪
    動機、目的、手段，於警詢、偵查中否認犯行，至本院審理
    程序時方知認罪之犯後態度；兼衡其前無犯罪紀錄、承諾願
    意分期賠償告訴人，暨考量提供金融帳戶、系爭門號之情節
    輕重等一切情狀，各量處如主文所示之刑，並各諭知易科罰
    金之折算標準，及定其應執行之刑，並諭知易科罰金折算標
    準，以資懲儆。另本件告訴人匯款金額旋遭詐騙集團成員提
    領一空，固可認係本案位居正犯地位之詐騙集團所取得之犯
    罪所得，惟卷內尚無證據可認被告有分得上開犯罪所得之情
    形，爰不予宣告沒收，附此敘明。又被告雖供稱其以300元
    代價出售系爭門號，然被告已承諾願分期賠償告訴人損害，
    且以此和解條件為緩刑負擔（詳下述），故本院認此部分犯
    罪所得，已欠缺刑法上重要性，亦不予沒收，併此敘明。被
    告未曾受有期徒刑以上刑之宣告，有臺灣高等法院被告前案
    紀錄表可稽，其已坦承前揭犯行，並表達願意賠償告訴人所
    受損害，則如令被告入監服刑，被告即無法持續工作以賠償
    ，是本院認所宣告之刑以暫不執行為當，併予宣告緩刑3年
    ，以啟自新；次按「緩刑宣告，得斟酌情形，命犯罪行為人
    向被害人支付相當數額之財產或非財產上之損害賠償。」，
    刑法第74條第2項第3款亦定有明文，為確保被告能賠償告訴
    人所受損害，以維告訴人權益，故本院考量上開各項情狀後
    ，認於被告緩刑期間課予被告應賠償告訴人蔡福海150,000
    元（給付方式：自110年6月起，按月為期，共30期，按月於
    每月11日前匯款5000元至附件一所示帳戶，至清償為止，如
    一期未付，視為全部到期）、告訴人郭錦豐150,000元（給
    付方式：自110年6月起，按月為期，共30期，按月於每月11
    日前匯款5000元至附件二所示帳戶，至清償為止，如一期未
    付，視為全部到期）之負擔，乃為適當，爰併予宣告之。另
    依刑法第75條之1第1項第4款規定，被告如有違反本院所定
    前開主文所示命其所為之事項情節重大，足認原宣告之緩刑
    難收預期效果，而有執行刑罰之必要者，得撤銷緩刑之宣告
    ，併予敘明。至檢察官雖認被告應接受法治教育，惟本院認
    被告經此教訓，應已知所警惕，故無此部分必要。
參、不另為無罪判決之諭知：公訴意旨雖認被告提供前揭帳戶之
　　舉，另涉洗錢防制法第14條第1項之洗錢罪云云。惟查：按
    提供金融帳戶提款卡及密碼之行為人，因已將帳戶之提款卡
    及密碼等物件提供他人使用，失去對自己帳戶之實際管領權
    限，若無配合指示親自提款，即無收受、持有或使用特定犯
    罪所得之情形，且無積極之移轉或變更特定犯罪所得之行為
    ，故非屬洗錢防制法第2條第1款、第3款所稱之洗錢行為。
    又洗錢防制法第2條修正之立法說明第3點雖謂「…㈣提供帳戶
    以掩飾不法所得之去向，例如：販售帳戶予他人使用…」等
    語，似以販售帳戶為洗錢類型之一，然其僅係單純之舉例，
    並未說明何以與掩飾、隱匿之要件相當。而文義解釋為法律
    解釋之基礎，立法者之意思僅屬對構成要件文義之眾多解釋
    方法之一，仍須就法條文字之規範目的及保護利益具體分析
    。一般而言，洗錢防制法第2條第2款之掩飾、隱匿行為，目
    的在遮掩、粉飾、隱藏、切斷特定犯罪所得與特定犯罪間之
    關聯性，是此類洗錢行為須與欲掩飾、隱匿之特定犯罪所得
    間具有物理上接觸關係（事實接觸關係）。而提供金融帳戶
    提款卡及密碼供他人使用，嗣後被害人雖匯入款項，然此時
    之金流仍屬透明易查，在形式上無從合法化其所得來源，未
    造成金流斷點，尚不能達到掩飾或隱匿特定犯罪所得之來源
    、去向及所在之作用，須待款項遭提領後，始產生掩飾、隱
    匿之結果。故而，行為人提供金融帳戶提款卡及密碼，若無
    參與後續之提款行為，即非洗錢防制法第2條第2款所指洗錢
    行為，無從成立一般洗錢罪之直接正犯，最高法院108年台
    上大字第3101號著有刑事裁定可資參照。另本案經調查證據
    結果，亦無積極證據足認被告於提供前揭帳戶提款卡等資料
    予詐騙集團成員時，主觀上業已認知該帳戶可能作為對方收
    受、提領特定犯罪所得使用，對方提領後會產生遮斷金流以
    逃避國家追訴、處罰之效果之幫助洗錢故意，尚難認定被告
    業已構成一般洗錢罪之正犯或幫助犯。綜此，公訴意旨認被
    告除構成幫助詐欺取財罪外，另涉洗錢防制法第14條第1項
    之洗錢罪嫌，容有誤會，惟此部分如成立犯罪，則與上開幫
    助詐欺取財罪間具有想像競合犯關係，爰不另為無罪之諭知
    ，並此敘明。
據上論斷，應依刑事訴訟法第299條第1項前段，刑法第30條第1
項前段、第2項、第339條第1項、第51條第5款、第41條第1項前
段第、74條第1項第1款、第2項第3款，刑法施行法第1條之1，判
決如主文。
本案經檢察官黃莉琄提起公訴，檢察官呂舒雯到庭執行職務。
中　　華　　民　　國　　110 　年　　4 　　月　　29　　日
　　　　　　　　　刑事第八庭   審判長法　官 鄭燕璘
　　　　　　　                       法  官 卓穎毓
　　　　　　　　　                   法  官 郭瓊徽　　　
以上正本證明與原本無異。
如不服本判決應於收受本判決後20日內向本院提出上訴書狀，並
應敘述具體理由。其未敘述上訴理由者，應於上訴期間屆滿後20
日內向本院補提理由書狀（均須按他造當事人之人數附繕本）「
切勿逕送上級法院」。 
                                     書記官 王珮君
中　　華　　民　　國　　110 　年　　4 　　月　　29　　日
附錄
中華民國刑法第339條
（普通詐欺罪）
意圖為自己或第三人不法之所有，以詐術使人將本人或第三人之
物交付者，處5年以下有期徒刑、拘役或科或併科50萬元以下罰
金。
以前項方法得財產上不法之利益或使第三人得之者，亦同。
前二項之未遂犯罰之。